臺灣高等法院臺南分院刑事判決　　　　　九十一年度上易字第六六九號　Ａ
　　　上　訴　人　臺灣台南地方法院檢察署檢察官
　　　被　　　告　乙　○　○
右上訴人因被告竊盜等案件，不服臺灣臺南地方法院九十年度易字第一四四號中華
民國九十一年三月二十一日第一審判決（起訴案號：臺灣臺南地方法院檢察署九十年
度偵字第二五一五號），提起上訴，本院判決如左：
      主      文
上訴駁回。
      理      由
一、本件公訴意旨略以：被告乙○○意圖為自己不法之所有，於台南市某不詳時、地
    竊取車牌號碼ＮＪＧ─三三九號重機車一輛（車主甲○○於民國九十年二月十二
    日在台南市○○路○段公賣局前失竊）得手後據為己有，停置於台南縣善化鎮善
    化火車站機車停放場；繼被告由蘇柏憲陪同前往複製機車鑰匙一支後，被告將上
    開竊得機車連同複製鑰匙交由知情之蘇柏憲騎乘使用；同年二月十九日九時三十
    分許，蘇柏憲駕駛上開贓物機車後載少年胡志忠途經台南縣善化鎮大同國小旁產
    業道路時，為警查獲，因認被告乙○○涉犯刑法第三百二十條第一項之竊盜罪嫌
    。
二、本件公訴人認被告乙○○涉嫌竊盜罪，無非係以共同被告蘇柏憲之指述及證人胡
    志忠之證述為其論據。訊據被告乙○○矢口否認有何竊盜犯行，辯稱：伊未竊取
    系爭機車，案發後伊因在岡山擺夜市，不住在善化，加上伊有竊盜前科，所以蘇
    柏憲才誣指伊涉案，伊無竊盜行為云云。
三、經查：
  (一)按共同被告不利於己之陳述，固得採為其他共同被告犯罪之證據，惟此項不利之
    陳述，須無瑕疵可指，而就其他方面調查，又與事實相符，始得採為其他共同被
    告犯罪事實之認定（最高法院四十六年台上字第四一九號判例）。又按犯罪事實
    應依證據認定之，無證據不得推定其犯罪事實，不能證明被告犯罪者即應諭知無
    罪之判決，刑事訴訟法第一百五十四條、第三百零一條第一項分別定有明文。又
    事實之認定，應憑證據，如未能發現相當證據，或證據不足以證明，自不能以推
    測或擬制之方法，以為裁判基礎，最高法院四十年臺上字第八六號判例亦可資參
    照。
  (二)共同被告蘇柏憲於警訊中供稱：「九十年二月初乙○○與我國小同學找我，並告
    知他在臺南市偷了一部機車，放在大同國小旁，我即與他一同騎乘該部車到善化
    鎮金山鎖店打了一把鑰匙讓我使用」；惟於原審則改稱：「該車由乙○○從新市
    火車站騎往善化火車站，我則騎我的機車陪同。在善化火車站放了一陣子以後，
    我一人將它騎去大同國小放」「我們從我家裡共同騎我的車去（新市火車站），
    他只是有跟我說要去牽車，到了以後才跟我說（贓車）的」「（問：你如何去複
    製鑰匙？答稱）是他騎贓車，我騎我的機車」（原審卷四一、四二、四五頁）等
    各語，蘇柏憲就該機車先後停放位置，或稱係被告偷機車後，停放在大同國小，
    伊始受告知，或稱伊陪同被告前往新市火車站牽車，到新市火車站時伊即知悉，
    前後所述不符；又對於如何配製鑰匙乙事，或稱伊與被告一同騎乘贓車前往，或
    稱是被告騎贓車，伊騎自己的機車，亦不一致。又蘇柏憲於原審審理時初稱：「
    是乙○○給我的，剛開始他沒有說（何以有這部車），但後來他說是偷的」（原
    審卷十一頁）。復則供稱：「（機車）在善化火車站放了一陣子以後，我一人將
    機車騎到大同國小放」「（乙○○）不知道（我將機車騎至大同國小）」；並稱
    「機車是乙○○偷的，他說要用機車跟我換手機，我不要」「（問：乙○○他沒
    有和你換，為何你還騎他的車？）我是想騎騎看。」（原審卷四二、四三頁）等
    各語，蘇柏憲對於如何取得機車，或稱是被告給的，或稱被告要用機車與其交換
    手機，均有不符，又蘇柏憲既不同意與其交換，竟可擅自騎走被告之機車，亦與
    常情未合，況該贓車係在蘇柏憲占有使用中為警查獲，蘇柏憲亦未能舉其他事證
    ，以證明其所言機車係被告偷竊為實在，自難遽以採信。
  (三)另證人胡志忠於警訊及偵查中雖證稱：蘇柏憲有告訴我是他朋友偷的云云。僅屬
    聽聞他人之傳述，又未敘明係何人偷竊，且於原審又改稱：「蘇柏憲並未跟我說
    車是他朋友偷的，在警訊時是蘇柏憲硬說我知道，因為我當時被警察嚇到才會如
    此說，當時我父親沒有在旁邊，是事後才來的」等語，前後所述反覆不定，又非
    親眼目睹被告乙○○下手行竊，其證言尚難遽為不利於被告之認定。
四、綜上所述，共同被告蘇柏憲對於所指之上開事實，未能提出其他補強證據以實其
    說，自難僅憑其一人供述遽入人罪。又我國刑事訴訟法係採實質的真實發見主義
    ，法院應依職權調查證據，獨立認定事實，並不當然受其他案件之判決之拘束。
    原審於九十年八月十六日所為對該案被告蘇柏憲之判決，依憑調查證據所得心證
    ，認定係本件被告乙○○竊盜，惟本院依職權調查證據，獨立認定事實，並不當
    然受該案件之判決之拘束。被告辯無上開犯行，尚堪採信，此外，復查無其他積
    極證據足認被告有公訴人所指犯行，應認為不能證明被告犯罪。至機車是否為蘇
    柏憲所行竊，非本件所得審究。
五、原審因而諭知被告無罪，並無不合。檢察官上訴意旨仍執前詞指摘原判決諭知被
    告無罪為不當，非有理由，應予駁回。
六、被告經合法傳喚，無正當理由不到庭，爰不待其陳述，逕行判決，合此敘明。
據上論結，應依刑事訴訟法第三百六十八條、第三百七十一條，判決如主文。
本案經檢察官張佩珍到庭執行職務。
中    華    民    國      九十一      年      七      月        九      日
                                  臺灣高等法院臺南分院刑事第六庭
                                      審判長法官  楊    明    章
                                            法官  顏    基    典
                                            法官  高    明    發
右正本證明與原本無異。
不得上訴。
                                      法院書記官  李    梅    菊
中    華    民    國      九十一      年      七      月        十      日
